臺灣臺中地方法院刑事判決　　　　　　　　　　　　　　九十年度易字第四二四號
　　公　訴　人　臺灣臺中地方法院檢察署檢察官
　　被　　　告　丙○○
　　選任辯護人 黃耀南
右列被告因偽造文書案件，經檢察官提起公訴 (八十九年度偵緝字第三五六號)，本
院判決如左：
    主  文
丙○○共同意圖供行使之用，而偽造有價證券，累犯，處有期徒刑參年陸月。如附表
所示之物、署押及印文均沒收。
    事  實
一、丙○○曾在民國（下同）八十二年九月二十三日因侵占案，經台灣花蓮地方法院
    判處有期徒刑一年確定，甫於八十四年六月十八日假釋期滿執行完畢，還不知悔
    改，緣丁○○於八十七年十一月五日，將其車牌號碼：ＯＫ－八五四七號自小客
    車以新台幣（下同）七十四萬元售與乙○○（冒名為陳國翔），因乙○○（業經
    台灣板橋地方法院判處有期徒刑四年六月確定）購車之資金不足，丁○○遂介紹
    乙○○以該部自小客車辦理動產擔保交易，乙○○乃邀來丙○○，持用其於八十
    六年十一月六日前之數日所交付予陳國興之變造「邱文慶」之身分證，二人於八
    十六年十一月六日即基於意圖為自己（指共犯乙○○）不法之所有之概括之犯意
    聯絡，在台中市○○路的順益車行內，各自持偽造之「陳國翔」（由乙○○冒名
    ）、「邱文慶」國民身分證，及乙○○偽刻之「陳國翔」、「邱文慶」印章各一
    枚，以該車設定動產抵押辦理貸款新台幣（下同）六十七萬二千七百五十元，由
    不知情之丁○○及有犯意聯絡冒名「邱文慶」之丙○○共同擔任連帶保證人，並
    由乙○○及陳國興二人在「動產抵押契約書」、「動產擔保交易動產抵押設定登
    記申請書」上各自偽造「陳國翔」、「邱文慶」署押、印文（數量詳如附表），
    接著與丙○○共同分別偽造「陳國翔」、「邱文慶」之署押、印文各一枚，簽發
    如附件所示之偽造五十萬元之本票一紙，將前開身分證之影本、行車執照影本、
    汽車過戶登記書之車主聯各一紙交付人生公司辦理動產抵押設定登記，使人生公
    司陷於錯誤貸以車款，交付五十萬元給丁○○，乙○○因而清償前開車款中之五
    十萬元，並利用不知情之人生公司於八十六年十一月二十六日向麻豆監理站申請
    登記，使該監理機關將上開不實之事項（車主陳國翔前開車輛設定動產擔保抵押
    ）於登載於所掌公文書，嗣其尚欠四十六萬八千元之貸款未付，經人生公司催討
    未果，始知受騙，足以生損害於「陳國翔」、「邱文慶」、人生公司及監理機關
    對車籍管理之正確性，渠等二人及丁○○均明知前開車輛已經辦理前開擔保借款
    ，乙○○、丙○○、丁○○乃共同基於意圖為自己不法所有之犯意聯絡，趁人生
    公司尚未辦妥動產抵押登記之際，於八十七年十一月七日，由丁○○帶同乙○○
    、丙○○至位於台中市○○路一四０號之財舍當舖，由丙○○向財舍當舖內之戊○○謊稱該車無辦理抵押分期，適戊○○向監理單位亦查無該車辦理動產擔保交
    易之登記資料，因此陷於錯誤，同意接受該車質當，乙○○乃持「陳國翔」之身
    分證影本交付戊○○（此部分犯行係乙○○單獨為之，且業經前開判決判刑確定
    ），並因而交付乙○○三十五萬元，嗣因乙○○未向財舍當舖繳交利息，經戊○○再向監理單位查詢車籍相關資料，始知受騙。
二、案經人生公司告訴請臺灣臺中地方法院檢察署檢察官偵查起訴。
    理  由
一、被告丙○○於庭訊中坦承，在右開時地用「邱文慶」之名義，擔任保證人，並且
    在本票、契約書等文件上簽邱文慶的名字、蓋章，隔天也有到財舍當舖去等語，
    但矢口否認有詐欺、偽造有價證券及偽造署押、印文、私文書及使公務員登載不
    實之犯行，辯稱：伊不知道陳國翔原來是乙○○冒名，也不知道邱文慶之身分證
    影本是換貼伊身分證變造的，邱文慶的印章也是乙○○拿給伊的，乙○○說邱文
    慶是郭的姪子，有經過姪子同意，伊才敢簽名、蓋章，後來有去財舍當舖，但伊
    沒有參與借款，也都沒有拿到任何錢云云，但查：
（一）本院囑託台灣台南地方法院對共犯乙○○訊問時，共犯答稱以下內容：
    問：有無使用邱文慶身分證及影本否，何人交給你的？
    答：係一個朋友何金淙要交給我使用，因為當時我已經有陳國翔的身分證，所以
        何金淙將該身分證換貼丙○○照片變造後由我交給丙○○，於八十六年十二
        月六日前往借款之前幾日，在台中丁○○之車行內拿給丙○○時，我告訴他
        要當保證人。
    問：拿身分證交給丙○○時有無告訴係親戚關係，沒有關係？
    答：沒有，我當時交給丙○○時已經告訴他該身分證係購買來的偽造（按依前開
        證詞，應係變造之誤）證件。
    問：至財舍當舖當汽車時，是何人告知該車並無貸款？
    答：係丙○○與丁○○帶我去典當的，由丙○○說該車並無貸款。
    共犯乙○○為前開證詞時，已經因為本案在執行中，其所為不利於被告丙○○之
    供述，本院認為可以採信。
（二）人生公司提出告訴時所附之「邱文慶」身分證上所貼之照片臉型與被告丙○○
    相符（因為陳國翔之身分證影本上相片模糊不清，只能略略看出該相片中人之臉
    型），且證人甲○○亦到庭結證稱：本件動產擔保交易，被告係身分證保，其所
    提出之身分證上之相片與被告很像等語明確。
（三）證人戊○○即財舍當舖之負責人到庭結證稱：被告（當庭指認被告）在十一月
      七日當天打電話給伊自稱是「阿興」，講說陳國翔的車子是跟丁○○買的，是
      用現金買的等語明確，證人戊○○對該借款之過程之描述，並與共犯乙○○前
      開供述相符，則被告丙○○既然明知該車有辦理動產擔保交易買賣，竟然向葉
      女謊稱是現金買賣，顯然被告丙○○有對戊○○施用詐術之行為，被告丙○○
      辯稱伊沒有參與對財舍當舖之施詐行為，顯非可採。
    此外，右揭犯罪事實，業據證人即告訴人人生公司人員甲○○、戊○○於警訊及
    偵審中證述屬實，復有記載不實之「陳國翔」、「邱文慶」之國民身分證影本、
    被告向人生公司貸款簽署之「動產抵押契約書」、「動產擔保交易動產抵押設定
    登記申請書」、「本票」、汽車行車執照、「汽車新領牌照登記書」車主聯影本
    、汽車過戶登記申請書車主聯影本、被告冒名「陳國翔」向財舍當鋪典當簽署之
    當票、流當證明書、車籍資料查詢單各一件附卷可憑，事證明確，被告犯行可以
    認定。
二、核被告所為係犯刑法第二百十六條、第二百十條、第二百十二條之行使偽造私文
    書罪、行使變造特種文書罪、同法第二百零一條第一項之偽造有價證券罪、第二
    百十四條之使公務員登載不實罪及刑法第三百三十九條第一項之詐欺取財罪。查
    被告於辦理動產擔保交易之保證時，另與共犯乙○○簽發如附件之本票一紙，另
    犯法定刑較重之刑法第二百零一條第一項之罪，有附件所示之本票一紙附卷可憑
    ，公訴人就其起訴之犯行，未論及該部分，容有未洽，起訴法條應予變更。被告
    就人生公司之部分，與冒名「陳國翔」之乙○○間，就財舍當舖部分，與乙○○
    、丁○○間，各有犯意聯絡及行為分擔，均為共同正犯。其偽造私文書、有價證
    券中偽造「邱文慶」署押、印文之行為均為偽造私文書、有價證券之部分行為，
    不另論罪；而其偽造「動產抵押契約書」、「動產擔保交易動產抵押設定登記申
    請書」私文書後復持以行使，其偽造之低度行為應為行使之高度行為所吸收，僅
    論以行使之罪。而偽造有價證券復持以行使，其行使行為吸收於偽造行為中，則
    只應論以偽造有價證券罪；被告係利用不知情之人生公司之員工甲○○使公務員
    為不實之登載，係間接正犯，被告二次詐欺取財犯行，時間緊接，犯罪構成要件
    相同，顯係基於概括犯意反覆為之，為連續犯，應論以一罪，並加重其本刑。被
    告上開行使變造特種文書罪、行使偽造私文書罪、使公務員登載不實罪、偽造有
    價證券罪、連續詐欺取財罪間，有方法結果之牽連關係，應從一重以偽造有價證
    券罪處斷。公訴人起訴事實雖未敘及被告與乙○○共犯偽造有價證券罪及與丁○○、乙○○共同至財舍當舖詐欺取財部分犯行，然該部分事實與起訴事實具有連
    續犯、牽連犯之裁判上一罪關係，應為起訴效力所及，自在本院所得審理範圍，
    附此敘明。另被告曾在八十二年九月二十三日因侵占案，經台灣花蓮地方法院判
    處有期徒刑一年確定，甫於八十四年六月十八日假釋期滿執行完畢，有卷附之臺
    灣高等法院被告全國前案紀錄表一紙在卷可按，其受有期徒刑之執行完畢後，五
年以內再犯有期徒刑以上之本件各罪，為累犯，應依法遞加重其刑。爰審酌被告
    之素行不良、犯罪動機係為了幫助朋友、並非犯罪之主要謀議者、所生危害、所
    獲不法利益及犯後之態度不佳等一切情狀，量處如主文所示之刑。扣案如附表所
    示之物、署押及印文，爰依法併予宣告沒收。
三、本案共犯乙○○犯罪所用之物，業經台灣板橋地方法院前開判決併予宣告沒收，
    且已確定執行，爰就刑法第三十八條第一項第二款得沒收之物，不於本案重複宣
    告沒收，併此敘明。
據上論斷，應依刑事訴訟法第二百九十九條第一項前段、第三百條，刑法第二十八條
、第二百零一條第一項、第二百十六條、第二百十條、第二百十二條、第二百十四條
、第三百三十九條第一項、第四十七條、第五十五條、第二百十九條、第二百零五條
，罰金罰鍰提高標準條例第一條前段，判決如主文。
中    華    民    國      九十一      年       九      月     四    日
                                臺灣臺中地方法院刑事第二庭
                                      法  官  陳 如 玲
右正本證明與原本無異。
如不服本判決，應於判決送達後十日內向本院提出上訴狀，上訴於臺灣高等法院臺中
分院( 須附繕本 )。
                                      書記官
中    華    民    國      九十一      年       九      月     五    日
附錄本案論罪科刑法條：
刑法第二百零一條、第二百十六條、第二百十條、第二百十一條、第二百十二條、第
二百十四條、第二百十七條第一項、第三百三十九條、動產擔保交易法第三十八條，
公司法第九條第一項
刑法第二百零一條
意圖供行使之用，而偽造、變造公債票，公司股票或其他有價證券者，處三年以上十
年以下有期徒刑，得併三千元以下罰金。
行使偽造、變造之公債票、公司股票或其他有價證券或意圖供行使之用收集或交付於
人者，處一年以上七年以下有期徒刑，得併科三千元以下罰金。
刑法第二百十六條
行使第二百十條至第二百十五條之文書者，依偽造、變造文書或登載不實事項或使登
載不實事項之規定處斷。
刑法第二百十條
偽造、變造私文書，足以生損害於公眾或他人者，處五年以下有期徒刑。
刑法第二百十一條
偽造、變造公文書，足以生損害於公眾或他人者，處一年以上七年以下有期徒刑。
刑法第二百十二條
偽造、變造護照、旅券、免許證、特許證及關於品行、能力、服務或其他相類之證書
、介紹書，足以生損害於公眾或他人者，處一年以下有期徒刑，拘役或三百元以下罰
金。
刑法第二百十四條
明知為不實之事項，而使公務員登載於職務上所掌之公文書，足以生損害於公眾或他
人者，處三年以下有期徒刑、拘役或五百元以下罰金。
刑法第二百十七條第一項
偽造印章、印文或署押，足以生損害於公眾或他人者，處三年以下有期徒刑。
盜用印章、印文或署押，足以生損害於公眾或他人者，亦同。
刑法第三百三十九條
意圖為自己或第三人不法之所有，以詐術使人將本人或第三人之物交付者，處五年以
下有期徒刑、拘役或科或併科一千元以下罰金。
以前項方法得財產上不法之利益或使第三人得之者亦同。
前二項之未遂犯罰之。
附表：
┌──┬────────────────┬───────────────┐
│編號│  項                        目  │  備                    註    │
├──┼────────────────┼───────────────┤
│一  │人生公司「動產抵押契約書」、「動│                              │
│    │產擔保交易動產抵押設定登記申請書│刑法第二百十九條              │
│    │」上偽造之「陳國翔」簽名二枚、印│刑法第二百零五條              │
│    │文三枚、「邱文慶」之簽名一枚、印│                              │
│    │文二枚及以「陳國翔」、「邱文慶」│                              │
│    │名義所偽造簽發金額新台幣五十萬元│（本票如附件）                │
│    │之本票一張                      │                              │
│    │                                │                              │
├──┼────────────────┼───────────────┤
│二  │財舍當鋪「當票」上偽造「陳國翔」│刑法第二百十九條              │
│    │之簽名、指印各一枚              │                              │
└──┴────────────────┴───────────────┘
